【裁判字號】    95,交聲,234
【裁判日期】    951220
【裁判案由】    聲明異議
【裁判全文】
臺灣新竹地方法院交通事件裁定         95年度交聲字第234號
移送機關即  交通部公路總局新竹區監理所
原處分機關
異  議  人  甲○○
上列受處分人因違反道路交通管理處罰條例案件，對於交通部公
路總局新竹區監理所於民國95年7月18日所為之竹監營字第裁50-
V00000000號違反道路交通事件裁決，聲明異議，本院裁定如下
：
    主   文
異議駁回。
    理   由
一、按機器腳踏車駕駛人或附載座人未依規定戴安全帽者，處駕
    駛人新臺幣（下同）500元罰鍰；又汽車駕駛人，駕駛汽車
    有違反本條例之行為，經交通勤務警察或依法令執行交通稽
    查任務人員制止時，不聽制止或拒絕停車接受稽查而逃逸者
    ，除按各該條規定處罰外，處3,000以上6,000元以下罰鍰；
    汽車駕駛人有第60條第1項所列情形者，除依原條款處罰鍰
    外，並予記違規點數乙點，道路交通管理處罰條例第31條第
    6項、第60條第1項及第63條第1項第1款分別定有明文。
二、原處分意旨略以：異議人即受處分人所有之F98-626號重型
    機車於民國95年5月9日7時28分許於屏東縣東港鎮○○路○段
    加油站前，為屏東縣警察局東港分局東港派出所員警以其機
    器腳踏車駕駛人未依規定戴安全帽、違反處罰條例之行為，
    攔撿未停加速逃逸逕行掣單舉發，嗣異議人於應到案期限內
    申訴，經原處分機關函請原舉發單位查明違規無訛後，原處
    分機關乃依道路交通管理處罰條例第31條第6項、第60條第1
    項、第63條第1項（裁決書漏載第1款）之規定，合併裁處罰
    鍰3,500元，並記違規點數乙點。
三、聲明異議意旨略以：該舉發違反道路交通管理事件通知單僅
    憑一方說法，並無照片難以讓人信服；異議人於舉發當日上
    午7時56分打卡上班，而該重型機車為異議人上班的交通工
    具，有異議人任職公司所出具之在職證明書，異議人不可能
    在舉發時間騎乘該重型機車出現在舉發地點，請求撤銷本件
    裁決云云。
四、訊據異議人矢口否認有何違反道路交通管理事件之行為，辯
    稱：伊並未在舉發當日騎乘該重型機車在舉發地點，更無未
    戴安全帽、攔檢未停加速逃逸之違規行為云云，經查：
(一)、證人即本件舉發員警之屏東縣警察局東港分局李益孫於本院
    訊問時證稱：「（舉發經過？）當天七時二八十分，在東港
    鎮○○路○段加油站前面，我看到騎這部機車的人，沒有戴
    安全帽，因為時間已久，我已經忘記駕駛人的長相，我出手
    攔他，我有鳴笛也有吹哨，並且揮舞指揮棒，駕駛人應該有
    看到我，因為我站在距離機車道很近，後來駕駛人加速離去
    」、「（後續如何處理？）我先記下車牌，回去查明車籍資
    料，開立舉發單」、「（車子是什麼顏色？）銀色，記下車
    牌後我有記下銀色」、「（是否可以確認舉發車輛的車牌？
    ）可以，因為當天有二部車，而且當天天氣很好，我看的很
    清楚」等語甚詳（見本院95年9月20日訊問筆錄），且觀諸
    證人李益孫庭呈之屏東縣警察局舉發違反道路交通管理事件
    通知單（編號：01660，罰單序號：V00000000-V00000000）
    之封面背面，確實有證人李益孫於舉發當時記載：F98-626
    ，07.28，重機，銀等字，有證人李益孫庭呈之影本附卷可
    佐，此與本院向交通部公路總局新竹區監理所（下稱新竹監
    理所）查詢車號F98-626號之車籍，經該所回函稱該車為銀
    色，排氣量為124CC等情相符（參該所95年9月18日竹監車字
    第0950015984號函），堪認證人李益孫證述於上述時、地舉
    發發F98-626號重型機車之違規事實，應屬無疑。
(二)、另證人即亦為本舉發員警之丙○○亦證述：「（對於本件舉
    發是否有印象？）我跟證人李益孫早上六點到八點執勤只有
    一、二次，其中只有一次有攔查一部機車，該部機車經攔查
    未停，加速逃逸，又該部機車騎士沒有戴安全帽，是一名男
    性」、「（究竟有無本件舉發？）... 當天李益孫有將機車
    車牌寫在黃皮紙的表皮，我有跟李益孫核對我當時記得的車
    牌... 」、「... 我當時確實有核對李益孫所記車牌，當天
    我們一起攔車，我拿旗子，李益孫拿指揮棒，我有記下車牌
    ，並且告訴他，李益孫唸出的車牌也與我相同，我看到他寫
    在黃皮紙上」、「（攔停時該駕駛人是否有看到你們攔停？
    ）駕駛人應該有注意到，因為駕駛人是騎在慢車道，而且我
    們比手勢攔停時，駕駛人有偏左行駛，顯然是有看到我們攔
    停」、「（有舉發違規車輛當天天氣如何？）很好，是清晨
    七點多左右」等語（見本院95年10月2日訊問筆錄），此與
    證人李益孫上開證述大致相符，且證人李益孫、丙○○舉發
    本件違規車輛後，有相互核對記下之車牌號碼，是舉發車輛
    於舉發時、地確有違規之情事，應堪採信。
(三)、異議人雖辯稱該重型機車是伊上班的工具，舉發當日有有騎
    乘該重型機車至桃園縣楊梅鎮的公司上班云云，惟經本院訊
    問異議人之雇主即冠達欣業有限公司負責人證人乙○○證稱
    ：「（異議人如何去你公司上班？）騎摩托車。因為我公司
    員工不多，所以我知道他每天都有來上班」、「（如何知道
    異議人是騎摩托車上班？）我有親眼看過異議人騎摩車來上
    班，有一段時間他天天騎摩托車來上班」、「（是否看過異
    議人以其他交通工具來上班？）有，開過車，有不少次」、
    「（是否記得異議人摩托車的樣子？）他每次都騎都是同壹
    台，野狼125，身體是白色帶黑色，因為我公司只有二個人
    騎該款車，所以我印象深刻」、「（是否記得當天異議人如
    何上班？）不記得」、「（異議人騎的摩托車都是同壹台，
    車子是否有銀色部分？）沒有」等語（見本院95年10月2日
    訊問筆錄），由證人乙○○之證詞可知，異議人上班之交通
    工具有機車及汽車，證人乙○○雖證稱異議人舉發日當天有
    上班，且提出在職證明書乙紙為證，惟異議人所使用之上班
    交通工具有機車及汽車，證人乙○○亦無法確認異議人舉發
    當日所使用之交通工具為何，尚難據此認定異議人當日所使
    用之交通工具為本件遭舉發之重型機車；又縱認異議人當日
    有騎乘機車上班，惟證人乙○○證述異議人所騎乘之機車車
    身為白色帶黑色，沒有銀色部分等語，此與本院向新竹監理
    所查詢之F98-626號之車身顏色顯不相同，異議人騎乘上班
    之機車究竟是否為本件遭舉發之機車，尚有可疑，此部分亦
    難採為有利於異議人之認定。
(四)、又按本條例之處罰，受舉發違反道路交通管理事件之受處罰
    人，認為受舉發之違規行為應歸責他人者，應於舉發違反道
    路交通管理事件通知單應到案日期前，檢附相關證據及應歸
    責人相關證明文件，向處罰機關告知應歸責人，處罰機關應
    即另行通知應歸責人到案依法處理，逾期未依規定辦理者，
    仍依本條例各該違反條款規定處罰，道路交通管理處罰條例
    第85條第1項定有明文。查異議人並未在前揭到案日期前到
    案，並告知違規駕駛人之年籍資料，復經本院向新竹監理所
    函詢，該舉發車輛並無車牌遺失或被偽造之刑事案件紀錄，
    異議人又自承均由其使用，並未借人等情，而F98-626號重
    型機車既有上述之違規行為，業據本院認定如前，原處分機
    關據以處罰異議人，並無不當。
五、綜上所述，原處分機關援引道路交通管理處罰條例第31條第
    6項、第60條第1項及第63條第1項（漏載第1款）之規定，據
    以裁處異議議人罰鍰3,500元，並記違規點數乙點，並無不
    合，異議人上開所辯，無從為有利於異議人之認定，異議人
    之異議為無理由，應予駁回。
六、應依道路交通案件處理辦法第19條，裁定如主文。
中    華    民    國    95    年    12    月    20    日
                  臺灣新竹地方法院交通法庭
                      法    官  林惠君
如不服本裁定，應於送達後5日內向本院提出抗告狀。
以上正本證明與原本無異。
                      書 記 官  黃旭淑
中    華    民    國    95    年    12    月    20    日


司法院資訊處製作；財團法人民間司法改革基金會備份。
